【裁判字號】    89,交易,373
【裁判日期】    890831
【裁判案由】    公共危險等
【裁判全文】
臺灣桃園地方法院刑事判決                        八十九年度交易字第三七三號
    公  訴  人  臺灣桃園地方法院檢察署檢察官
    被      告  甲○○
右列被告因公共危險等案件，經檢察官提起公訴（八十九年度偵字第七七五一號），
本院判決如左：
        主  文
甲○○服用酒類，不能安全駕駛動力交通工具而駕駛，處罰金萬元，如易服勞役，
以佰元折算壹日；又因過失傷害人，處拘役肆拾日，如易科罰金，以佰元折算壹
日。
        事  實
一、甲○○明知汽車駕駛人服用酒類後不能安全駕駛動力交通工具者，不得駕車，竟
    於民國八十九年四月二日晚上七時三十分許，在酒後（車禍發生後，經醫院人員
    抽血檢驗，其血液中所含酒精濃度經換算結果為一點零五ＭＧ／Ｌ）已達不能安
    全駕駛動力交通工具之狀態下，仍駕駛車號ＡＱ─四八二○號自小客車，沿桃園
    縣新屋鄉○○村○○道路，由新屋往大坡方向行駛，途經該產業道路東坡幹九十
    三號電桿前之劃有行車分向線（起訴書誤載為分向限制線）路段，本應注意汽車
    行駛時駕駛人應注意車前狀況，以隨時採取必要之安全措施，而依當時之情狀亦
    非不能注意，竟疏未遵守酒後吐氣所含酒精成份超過每公升零點二五毫克以上不
    得駕車之規定，猶自行開車，並為超越前方機車而貿然侵入對向車道，惟尚未轉
    入原車道前，適有由戴明城所駕駛之車號ＬＥ─八六○三號自用小客車自對向駛
    來，甲○○見狀雖圖閃躲，然因飲酒過量致判斷力、操控車輛之能力均劣於平時
    未飲酒時之狀況，終不及閃避而與戴明城所駕駛之上揭自用小客車發生對撞，致
    戴明城受有左手臂多處擦傷、左腳踝扭傷之傷害。
二、案經戴明城訴由桃園縣警察局楊梅分局報請臺灣桃園地方法院檢察署檢察官偵查
    起訴。
        理  由
一、右揭犯罪事實，業據被告甲○○於本院審理時坦承不諱，核與告訴人戴明城於警
    訊時指述情節相符，另查被告甲○○肇事後經怡仁綜合醫院為其進行抽血檢驗，
    其血液中所含酒精濃度經換算結果，已達一點零五ＭＧ／Ｌ，此有該醫院所出具
    之急診生化檢驗單一紙存卷可按，而酒精對中樞神經系統具有麻醉作用，對人體
    之影響固因人而異，然多與血液中之酒精濃度成正比，通常情形，血液中之酒精
    濃度在每公升一千毫克（即呼氣酒精濃度每公升○．○五毫克）時，雖在外觀上
    無法辨識，但檢查眼睛機能，對反應時間均有降低之事實，對一般人而言，血液
    中酒精濃度增加致每公升一千至一千五百毫克（即呼氣酒精濃度約每公升○．○
    五至○．○七五毫克）顯示快感狀態、話多、臉色紅潤，每公升一千五百至二千
    五百毫克（呼氣酒精濃度每公升○．七五至一．二五毫克）時，呈興奮、走路不
    穩、咬字不清、稍有痲痹現象，迄每公升二千五百至三千五百毫克（呼氣酒精濃
    度每公升一．二五至一．七五毫克）時，更出現步行困難，不舒服感、言語不清
    、意識不明等情狀，可知酒精在低濃度時，對中樞神經會有選擇性抑制作用，高
    濃度則有廣泛抑制作用，在高濃度時，對人之注意力，精神集中，運動協調及反
    應時間均會有影響，被告超過標準值己屬高濃度，已對其之注意力，精神集中，
    運動協調及反應時間產生巨大影響，復自行駕車，且因飲酒所引起之生理作用確
    而無法正常辨識車前狀況及操控汽車機械，亦未能確切注意車前狀況，即時採取
    必要之避撞安全措施，顯已無法安全駕駛，而達酒醉駕車程度，甚為明灼。第按
    飲酒後其吐氣所含酒精成份超過每公升０．二五毫克以上者，不得駕車；車輛行
    駛時，駕駛人應注意車前狀況，隨時採取必要之安全措施，以避免危險之發生，
    道路交通安全規則第一百十四條第二款、第九十四條第三項分別定有明文。是被
    告駕車行駛時，自應注意並履行上開法令所課予之客觀注意義務，另案發當時天
    候晴、路面無缺陷、亦無障礙，且視距良好，亦有道路交通事故調查報告表在卷
    可憑，顯見依當時路面之客觀外界情形，及被告當時所處之具體狀況，被告應有
    預見結果及迴避結果發生之可能性，乃其竟疏未注意，猶於酒後驅車上路，且未
    注意車前狀況，於對向適有來車時猶超越行車分向線超車，致撞及戴明城所駕自
    用小客車而肇事，其顯有過失，且被告之過失行為與被害人戴明城之受傷結果間
    有相當因果關係，至為灼然。又據卷附現場照片所示，案發地點係於路面繪有黃
    虛線之路段，依「道路交通標誌標線號誌設置規則」第一百八十一條規定，係屬
    用以劃分路面成雙向車道，指示車輛駕駛人靠右行車，分向行駛之「行車分向線
    」，公訴人認係屬「分向限制線」，顯有誤會，而依道路交通安全規則第九十七
    條第三款規定，在劃有行車分向之路段，超車得駛越，但不能並行競駛，是本件
    被告為法律所非難之重點應係在於其於酒後不能安全駕駛狀態下猶驅車上路，且
    未注意對向已有來車之狀況仍執意超越行車分向線之行為，併此敘明。此外，並
    有道路交通事故調查報告表、警繪現場圖各一份、車損暨現場照片二張附卷可稽
    ，本案事證明確，被告犯行均洵堪認定，各應予依法論科。
二、核被告甲○○所為，係犯刑法法第一百八十五條之三之公共危險罪、及同法第二
    百八十四條第一項前段之過失傷害罪。被告甲○○所犯上開二罪間，構成要件不
    同，且一為故意犯，一為過失行為所犯，罪名互殊，應予分論併罰。又被告甲○
    ○酒醉駕車，因而致人受傷，就其過失傷害部分，核應另依道路交通管理處罰條
    例第八十六條第一項規定加重其刑。爰審酌被告前無不良前科，品行尚屬良好，
    此有台灣高等法院被告全國前案紀錄表各一份存卷可按，並審酌被告犯罪之動機
    、目的、手段、所受之刺激，被告酒後駕車所為嚴重危及公眾往來之安全及其犯
    罪後坦承犯行頗知悔悟，態度良好等一切情狀，量處如主文所示之刑，並分別就
    所處拘役及罰金部分各諭知易科罰金及易服勞役之折算標準，以資警惕。
據上論斷，應依刑事訴訟法第二百九十九條第一項前段，道路交通管理處罰條例第八
十六條第一項，刑法第一百八十五條之三、第二百八十四條第一項前段、第四十一條
、第四十二條第二項，罰金罰鍰提高標準條例第一條前段、第二條，判決如主文。
本案經檢察官張春暉到庭執行職務。
中      華      民      國    八十九    年      八      月    三十一    日
                                臺灣桃園地方法院刑事第二庭
                                    法  官  陳  世  博
右正本證明與原本無異。
如不服本判決，應於判決送達後十日內向本院提出上訴狀（應附繕本），上訴於臺灣
高等法院。
                                    書記官  楊  惠  如
中      華      民      國    八十九    年      九      月      五      日
刑法第一百八十五條之三：
服用毒品、麻醉藥品、酒類或其他相類之物，不能安全駕駛動力交通工具而駕駛，處
一年以下有期徒刑、拘役或三萬元以下罰金。
刑法第二百八十四條第一項前段：
因過失傷害人者，處六月以下有期徒刑、拘役或五百元以下罰金。致重傷者，處一年
以下有期徒刑、拘役或五百元下罰金。


司法院資訊處製作；財團法人民間司法改革基金會備份。
